【裁判字號】    89,易,459
【裁判日期】    900517
【裁判案由】    業務侵占
【裁判全文】
臺灣高雄地方法院刑事判決                          八十九年度易字第四五九號
    公  訴  人  臺灣高雄地方法院檢察署檢察官
    被      告  丁○○
右列被告因業務侵占案件，經檢察官提起公訴（八十八年度偵字第一五三號），本院
判決如左：
    主  文
丁○○連續意圖為自己不法之所有，而侵占對於業務上所持有之物，處有期徒刑捌月
。
    事  實
一、丁○○前於民國八十五年間因犯侵占罪，經臺灣屏東地方法院於八十五年四月十
    五日判處有期徒刑五月，緩刑三年確定（緩刑期間至八十八年四月間始屆滿）。
    詎其仍不知悔改，於緩刑期間之八十六年三月間起任職於唯展企業股份有限公司
    （以下簡稱唯展公司）擔任業務員一職，負責開發客戶、送貨並向客戶收取貨款
    ，為從事業務之人。竟基於概括之犯意，意圖為自己不法之所有，自八十六年七
    月間起至八十七年三月間止，先後向附表所載之龍園、文聖、阿明海產、你家我
家、聰仔海產、光華土虱、日月光、陳家羊肉爐等客戶各收取如附表所載之貨款
    後，均未將款項繳回唯展公司，連續予以侵占入己後花用殆盡，並向唯展公司佯
    稱尚未收得等語搪塞，後旋即於八十七年三月間無故離職，唯展公司乃另行派員
    欲向上開客戶收取貨款，經客戶告知均已由丁○○收取，始知悉上情。嗣經唯展
    公司對丁○○提起告訴，丁○○於偵查期間與唯展公司核對帳目後，書立切結書
    坦承侵占如附表所載之各筆款項共計新台幣（下同）十六萬二千六百九十六元。
二、案經唯展公司訴請臺灣高雄地方法院檢察署檢察官偵查起訴。
    理  由
一、訊據被告丁○○固坦承於偵查期間與告訴人唯展公司核對帳目後，書立切結書坦
    承侵占款項之事實，惟矢口否認有何侵占犯行，辯稱：該等款項伊均尚未向客戶
    收取，偵查期間書立切結書承認，是被告訴人逼的，因告訴人陳稱損失款項由保
    險理賠，伊配合承認即可沒事云云。經查，
（一）被告於八十六年三月起至八十七年三月間止任職於告訴人公司業務員，從事開
      發客戶、送貨並向客戶收取貨款等業務，附表所載之龍園、文聖、阿明海產、
      你家我家、聰仔海產、光華土虱、日月光、陳家羊肉爐等客戶均係被告任職期
      間所經手之業務等情，為被告所承認，此部分事實洵屬翔實。
（二）次查，上開客戶如附表所載之各筆帳款合計十六萬二千六百九十元部分，被告
      於偵查期間經與告訴人對帳結果，已據其坦承業經其收畢，尚未繳回告訴人等
      語，有被告親自書寫之切結書內載：「１、本人於八十六年至八十七年，任職
      於唯展公司時，所經手帳款（即貨款）經與唯展公司會計核對確實金額為新台
      幣柒拾肆萬捌仟貳佰陸拾捌元整。２、其中壹拾陸萬貳仟陸佰玖拾陸元整（如
      附表一）無帳單部分（部分帳單遺失），部分雖經本人收畢，因工作關係（常
      上大夜班），所以遲遲無法前去繳清帳款。..... 」等語可稽，有八十八年三
      月二十二日切結書一份及被告簽名之收款明細表三份在卷足憑（見偵查卷第四
      一頁至四三頁）。而由該切結書已載明被告任職期間經手之帳款有七十四萬八
      千二百六十八元，就其中五十八萬五千五百七十二元部分，另行於第三段註明
      係因被告「未將帳單繳回公司去收帳，以致延誤收款時機，本人願全責收回，
      若不能全數收回，則請貴公司能予本人以柒成折扣清償」等語，並於該部分帳
      款之收款明細表上註明「以上帳款因帳單於丁○○取走，他負責收回，如未收
      回，全部由丁○○自行負責」等字樣可知，被告對其任職期間所經收之款項，
      僅就十六萬二千六百九十六元部分坦承已經其收取，另就其餘之五十八萬五千
      五百七十二元部分，於切結書內表明尚未收取，由其負責收回，否則負責清償
      之意，故此部分帳款，被告與告訴人對帳當時應無坦承已收取之事實，否則切
      結書及該部分帳款之收款明細表上即無須另行載明上開字樣，從而依該切結書
      之記載，充其量僅能認為被告於對帳時坦承侵占之款項金額為十六萬二千六百
      九十六元，公訴人認被告已坦承之金額有七十五萬三千一百三十元，尚屬無據
      。
（三）再查，被告嗣雖以該切結書係遭告訴人逼迫書立等語，執以否認該切結書內記
      載其承認已收取款項之真實，然由該切結書之全部記載可知，其內容就已收取
      款項、未收取款項分點列載，且僅記載被告坦承少部分款項已經其收取，就大
      部分款項尚表明未收得，並非就全部款項承認均已由被告收得等情，足見該切
      結書之內容並非全然對被告不利，倘告訴人欲逼被告承擔全部責任，衡情應會
      載明全部款項均已由被告收取並由其全權負責清償，豈會僅逼迫被告承認少數
      款項爾已，顯見被告陳稱係遭告訴人強迫書寫等語，已屬可疑，且告訴人公司
      之客戶帳款，該公司會計人員於每月結算後會交付一式三聯帳單予業務員憑向
      客戶收款，業務員收款後繳回會計人員入帳時，會計人員亦會在該三聯單上簽
      名入電腦銷帳，並將其中一聯交由業務員收執作為已繳回公司之憑證等情，已
      據告訴人代理人楊昆明於本院陳明，被告對此收款流程亦不否認（見本院八十
      九年二月十七日訊問筆錄），由上述收款流程可知，倘附表所載之十六萬二千
      六百九十六元帳款未經被告收取，則被告應尚留存告訴人公司會計人員當初所
      交由其向客戶收取該部分帳款之收款憑單，以資證明其確未收得款項之事實，
      然則被告與告訴人對帳當時對於五十八萬五千五百七十二元未收帳款部分，已
      提出收款憑單，該十六萬二千六百九十六元部分則無法提出告訴人當初所交付
      憑向客戶收款之帳單，是被告已收取之款項至少有十六萬二千六百九十六元，
      已據與被告對帳人員之會計人員乙○○於本院證述在卷（見本院八十九年三月
      七日訊問筆錄），另一對帳人員甲○○（即告訴人公司董事）亦證稱：被告無
      故離職後，被告經手尚未處理之款項有一百多萬元，伊去找被告出面處理，被
      告遲不出面，後來提起告訴後，被告聽從法院（應是指承辦檢查官）指示與伊
      會帳，伊與被告會帳當時，已將被告表示遭客戶倒帳之金額予以扣除刪減，經
      被告確認後剩餘七十幾萬元，由被告書立切結書，未收款項部分，伊表示願與
      被告一同去收款，但被告稱欲自己去收款，並要求打折，故在切結書內已有打
      折清償之記載等語可佐（見本院八十九年三月七日訊問筆錄），參之被告於偵
      審期間亦始終未能提出該十六萬二千六百九十六元帳款部分之收款憑單等情（
      按被告於本院八十九年十一月十四日提出客戶請款憑單，經審閱結果，均與該
      附表所載之帳款無關），足認告訴人代理人丙○○於陳稱伊公司事後已向客戶
      查證帳款確實已由被告收取等語，洵屬非虛，故上開切結書所載被告已收取之
      款項十六萬二千六百九十六元部分，應堪認為真實，被告嗣後於偵審期間翻然
      否認，所辯遭告訴人逼迫書立等語，顯係卸責之詞，要無可採。
（四）綜上所述，被告侵占如附表所載之告訴人款項共計十六萬二千六百九十六元，
      已臻明確，被告犯行洵堪認定。
二、查被告任職唯展公司期間，擔任業務員，負責開發客戶、送貨並向客戶收取貨款
    為從事業務之人，其利用業務上之機會，將業務上所收取之告訴人貨款侵吞入己
    ，核其所為，係犯刑法第三百三十六條第二項之業務侵占罪。被告先後多次侵占
    之行為，時間緊密，所犯罪名相同，顯係基於概括之犯意反覆為之，為連續犯，
    應依刑法第五十六條之規定論以一罪。審酌被告前於八十五年間已曾因犯侵占罪
    經臺灣屏東地方法院於八十五年四月十五日判處有期徒刑五月，緩刑三年確定（
    緩刑期間至八十八年四月間始屆滿），有臺灣高雄地方法院檢察署刑案資料查註
    紀錄表在卷可稽，其於緩刑期間任職告訴人公司，猶不知潔身自愛，復以身試法
    ，利用職務之便侵占業務上所持有之貨款十餘萬元，顯見其侵占惡性未改，嗣雖
    於偵查期間向告訴人書立切結書坦承犯行，並表示清償之意，然迄今仍尚未返還
    分文，難認已有悔意，告訴人因此所生損害亦不小（告訴人除遭被告侵占之上開
    款項外，因被告無故離職，部分未收款帳至今仍未獲償），及其前有侵占、賭博
    等犯罪前科，有前揭刑案資料查註紀錄表可稽，素行未佳等一切情狀，量處如主
    文所示之刑。
三、公訴人雖認被告先後侵占之金額高達七十五萬三千一百三十元，然除前揭有罪之
    十六萬二千六百九十六元部分，其餘金額尚無證據足以證明，已於前敘明（見第
    一段第（二）點），此部分本應為無罪諭知，惟公訴人認此部分與前揭有罪部分
    有連續犯之裁判上一罪關係，爰不另為無諭知，附此敘明。
據上論斷，應依刑事訴訟法第二百九十九條第一項前段，刑法第五十六條、第三百三
十六條第二項，罰金罰鍰提高標準條例第一條前段，判決如主文。
中      華      民      國    九十      年      五      月     十七     日
                                  臺灣高雄地方法院刑事庭
                                      法  官  陳淑卿
右正本證明與原本無異。
如不服本判決，應於判決送達後十日內，向本院提出上訴狀。
                                      書記官  陳朝宗
中      華      民      國    九十      年      五      月     十八     日
附錄本判決論罪科刑之法條：
刑法第三百三十六條第二項
對於業務上所持有之物，犯前條第一項之罪者，處六月以上五年以下有期徒刑，得併
科三千元以下罰金。


司法院資訊處製作；財團法人民間司法改革基金會備份。
